臺灣桃園地方法院刑事判決　　　　　　　　　　　　　九十三年度訴字第五九九號
　　公　訴　人　臺灣桃園地方法院檢察署檢察官
　　被　　　告　乙○○
右列被告因違反毒品危害防制條例案件，經檢察官聲請簡易判決處刑（九十二年度毒
偵字第二七六一號），本院簡易庭受理後（九十三年度壢簡字第二八六號），認不宜
以簡易判決處刑，改依通常程序審理，本院判決如左：
    主  文
乙○○施用第一級毒品，累犯，處有期徒刑捌月，扣案之海洛因壹包（淨重拾伍點伍
壹公克、包裝重肆點玖貳公克），沒收銷燬之；又施用第二級毒品，累犯，處有期徒
刑肆月。應執行有期徒刑拾月，扣案之海洛因壹包（淨重拾伍點伍壹公克、包裝重肆
點玖貳公克），沒收銷燬之。
    事  實
一、乙○○前有妨害公務、贓物、違反動產擔保交易法、麻醉藥品管理條例案件等前
    案紀錄，於民國八十五年間又因違反麻醉藥品管理條例案件，經臺灣高等法院判
    決有期徒刑八月確定，並於八十七年十一月三日縮短刑期執行完畢，又於八十八
    年間因施用毒品案件，經本院於八十八年四月九日，以八十八年度毒聲字第一九
    一二號裁定送觀察、勒戒後，認有繼續施用毒品之傾向，經本院於八十八年七月
    二日，以八十八年度毒聲字第三七三０號裁定令入戒治處所施以強制戒治，嗣強
    制戒治期滿後，由臺灣桃園地方法院檢察署檢察官於八十九年七月十七日，以八
    十九年度戒偵字第三七四號不起訴處分確定。詎仍未戒除毒癮，明知海洛因、安
    非他命分別係毒品危害防制條例所稱之第一級、第二級毒品，不得非法持有及施
    用，竟基於施用第一級毒品海洛因、第二級毒品安非他命之犯意，於九十二年九
    月五日採尿前二十六小時內某不詳時間，在臺灣地區某不詳地點施用第一級毒品
    海洛因一次，又於九十二年九月三日某時，在其位於桃園縣平鎮市龍恩里內無門
    牌號碼之養豬場工寮內，非法施用第二級毒品安非他命一次，嗣於九十二年九月
    五日二十三時五十分許，乙○○與其丈夫甲○○在上開工寮內為警查獲（甲○○
    施用毒品部分由檢察官另行處理），並在其皮包內扣得甲○○所有之海洛因一包
    （淨重一五‧五一公克、包裝重四‧九二公克），始知上情。
二、案經桃園縣政府警察局中壢分局報請臺灣桃園地方法院檢察署檢察官偵查起訴。
    理  由
一、訊據被告乙○○對其在右揭時、地非法施用第二級毒品安非他命一次之犯行坦承
    不諱，惟矢口否認有何檢察官所指施用第一級毒品海洛因之犯行，辯稱：伊並沒
    有施用海洛因，伊之前因生病吃藥，伊在派出所並未在尿瓶的封條上按捺指紋，
    且警察採尿後亦未在伊的面前密封尿瓶，程序上有疏失云云。惟查：
（一）被告乙○○為警查獲後，因當時桃園縣政府警察局中壢分局仁愛派出所內沒有
      在案件移送至桃園縣政府警察局中壢分局取得送驗尿液之編號後，警員當著被
      告的面前將封條密封尿瓶送驗乙節，業經證人丙○○即查獲被告之警員於本院
      審理時到庭證稱屬實（見本院九十三年九月二十三日審判筆錄第五頁），且扣
      案之尿瓶封條上之指紋與被告於本院當庭按捺之指紋卡一併送請比對，經比對
      結果該尿瓶上之指紋與被告之左拇指指紋相符，此有內政部刑事警察局九十三
      年八月十七日刑紋字第０九三００二二八四二號鑑驗書在卷可憑，足見上開尿
      液確係被告親自排放無誤，況警員與被告毫無仇怨要無將該尿液掉包之必要，
      且被告亦不否認該尿液為其所有（見本院卷第六五頁），則被告辯稱驗尿程序
      有疏失云云，要難採信。
（二）又被告為警查獲後所採之尿液（尿瓶編號：Ｅ─四九一）經送桃園縣衛生局以
      ＥＭＩＴ初步篩檢，並以ＴＯＸＩ─ＬＡＢ法複驗結果，均呈嗎啡（海洛因屬
      嗎啡類毒品）、安非他命陽性反應，有桃園縣政府警察局中壢分局被採尿人姓
      名編號對照表、桃園縣衛生局不法藥物尿液檢定書各一紙在卷可參，本院並將
      上開尿液送複驗，經行政院衛生署管制藥品管理局以氣相層析質譜儀法複驗結
      果，亦均檢出嗎啡、甲基安非他命等成分，有該局九十三年六月二十五日管檢
      字第０九三０００五二五九號檢驗成績書附卷可證，而以氣相層析質譜儀法檢
      驗之結果，若排除人為之因素，其準確性相當高，亦較無偽陽性之情形發生，
      雖被告辯稱：其之前因生病吃藥，並提出所服用之藥物及醫師所開處方箋為據
      ，而本院將該等藥物及處方箋函請鑑定服用該等藥物後，經代謝是否可在尿液
      中檢出海洛因、安非他命等成分，嗣經行政院衛生署管制藥品管理局鑑定後認
      ：送驗之藥品特利順錠（Ｔｒｉｓｅｑｕｅｎｓ）、樂必眠（Ｚｏｌｎｏｘ）
      、止痛錠（Ｚｕｔｏｎ）、Ｒａｎｉｔｉｄｉｎｅｓ及處方箋所示藥品Ｓｔｉ
      ｌｎｏｘ（Ｚｏｌｎｏｘ）、Ｔｒｉｓｅｑｕｅｎｃｅ，均屬於衛生署許可登
      記之藥品，均不含安非他命、海洛因或可代謝成安非他命、海洛因之成分，且
      安非他命為國內禁止使用之第二級毒品，經行政院衛生署許可登記之藥品，均
      不含安非他命成分，有該局九十三年六月十七日管檢字第０九三０００五四八
      ０號函附卷可稽。是被告因病服用上開藥物，其尿液中亦不可能因此檢出海洛
      因、安非他命成分，可見上開檢驗結果應足堪認定被告確曾非法施用海洛因及
      安非他命。
（三）又按人體施用毒品海洛因經尿液排出之時間，依吸食量多寡，人體功能代謝、
      施用者之年齡及性別有所差異，惟一般而言，施用者在二十六小時內所排出之
      尿液均有可能被檢出，有行政院衛生署藥物食品檢驗局八十一年九月八日（八
      一）藥檢壹字第八一一四八八五號函在卷可考，本件被告於九十二年九月五日
      為警查獲經採尿送驗，既呈嗎啡陽性反應，依上開說明，其於該採尿時往前回
      溯二十六小時內，於臺灣地區某不詳處所，必曾至少施打第一級毒品海洛因毒
      品一次，此外，扣案之不明白粉一包（淨重一五‧五一公克、包裝重四‧九二
      公克）經送鑑定後，含有海洛因成分之事實，亦有法務部調查局九十二年十月
      十七日調科壹字第０八０００六八九七號鑑定通知書在卷可證。至證人甲○○
      即被告之丈夫於本院證稱：被告並未施用毒品云云（見本院卷第六四頁），然
      證人甲○○本身因本次施用毒品海洛因遭警查獲，經本院裁定送觀察、勒戒後
      ，認有繼續施用毒品之傾向，再經本院裁定送強制戒治等情，有卷附臺灣高等
      法院被告全國前案紀錄表在卷可稽，足見證人甲○○確實有施用毒品海洛因，
      且被告於本院審理時亦坦承有施用安非他命（見本院九十三年九月二十三日審
      理筆錄第六頁），證人甲○○之上開證述已與被告之自白不合，況證人甲○○
      為被告之丈夫，彼此關係密切，自難期於本案為公正無誤之證述，堪認證人甲
      ○○之上開證詞應係迴護被告之不實證述，要難採信，而被告否認施用第一級
      毒品海洛因之辯解，亦顯係其卸責之詞，不足採信。
（四）被告前於八十八年間因施用毒品案件，經本院於八十八年四月九日，以八十八
      年度毒聲字第一九一二號裁定送觀察、勒戒後，認有繼續施用毒品之傾向，經
      本院於八十八年七月二日，以八十八年度毒聲字第三七三０號裁定令入戒治處
      所施以強制戒治，嗣強制戒治期滿後，由臺灣桃園地方法院檢察署檢察官於八
      十九年七月十七日，以八十九年度戒偵字第三七四號不起訴處分確定等情，有
      前開不起訴處分書及臺灣高等法院被告全國前案紀錄表在卷足憑，是被告於前
      揭時、地非法施用第一級毒品海洛因、第二級毒品安非他命之行為，核係五年
      內再犯毒品危害防制條例第十條第一項之施用第一級毒品罪及同條例第二項之
      施用第二級毒品罪，本件事證明確，被告上開犯行洵堪認定，應依法論科。
二、查被告乙○○行為後，毒品危害防制條例業經總統於九十二年七月九日以華總一
    字第０九二００一二一九三０號令修正公布，並自九十三年一月九日起生效。於
    該條例修正施行前繫屬之施用毒品案件，於修正施行後，適用修正後之規定，但
    依修正前之規定有利於行為人者，適用最有利於行為人之法律，同條例第三十五
    條第一項、第二項設有規定。被告前因施用毒品案件，經本院裁定送觀察、勒戒
    後，認有繼續施用毒品之傾向，再經本院裁定送強制戒治，嗣經強制戒治期滿後
    ，由臺灣桃園地方法院檢察署檢察官不起訴處分確定等情，已如前所述。則本件
    被告施用第一級毒品海洛因、第二級毒品安非他命之行為，係二犯施用第一級毒
    品及第二級毒品罪，依修正前毒品危害防制條例第二十條第三項前段規定，即得
    依法追訴、審判，而依修正後毒品危害防制條例第二十三條規定，只要五年內再
    犯施用第一級或第二級毒品之罪，檢察官即得依法追訴，無須再經觀察、勒戒之
    評估結果是否有繼續施用毒品傾向而為不同之處置。因此，比較新、舊法適用之
    結果，無論依毒品危害防制條例修正施行前之第二十條第三項規定或修正施行後
    之第二十三條第二項之規定，本案均得由檢察官依法追訴並由法院依法審判。此
    外，修正施行前後之新舊法之法定刑度相同，修正施行後之新法並無何更不利於
    被告之情形，依上開規定，自應適用修正施行後之新法論科。故被告乙○○上開
    所為，係犯修正後毒品危害防制條例第十條第一項之施用第一級毒品罪、同條例
    第十條第二項之施用第二級毒品罪。其持有第一級毒品海洛因、第二級毒品安非
    他命之低度行為，分別為其施用第一級毒品、第二級毒品之高度行為所吸收，均
    不另論罪。被告所犯前述二罪，犯意各別，構成要件互異，應分論併罰。又被告
    前有事實欄所載之犯罪科刑執行情形，有臺灣高等法院被告全國前案紀錄表在卷
    可稽，其於有期徒刑執行完畢後五年內再犯本件有期徒刑以上之二罪，為累犯，
    均應依刑法第四十七條之規定各加重其刑。爰審酌被告素行不佳、前有多次施用
    毒品之前科紀錄（見卷附臺灣高等法院被告全國前案紀錄表）、施用毒品之種類
    、毒性之大小、持有海洛因之數量不少、殘害己身所生之危害，經施以觀察、勒
    戒及強制戒治之處遇，仍未戒除施毒劣習，足徵其沈溺毒癮頗深，及犯罪後坦承
    部分犯行等一切情狀，分別量處如主文所示之刑，並定其應執行之刑，以資儆懲
    。至扣案之海洛因一包（淨重一五‧五一公克、包裝重四‧九二公克），不問屬
    於犯人與否，應依毒品危害防制條例第十八條第一項前段之規定，沒收銷燬之。
據上論斷，應依刑事訴訟法第二百九十九條第一項前段，修正後毒品危害防制條例第
十條第一項、第二項、第十八條第一項，刑法第十一條前段、第二條第一項前段、第
四十七條、第五十一條第五款，判決如主文。
本案經檢察官陳美華到庭執行職務。
中　　　華　　　民　　　國　　九十三　　年　　　九　　　月　　二十九　　日
                              臺灣桃園地方法院刑事第二庭
                                  審判長法  官 徐培元
                                        法  官 林晏鵬
                                        法  官 許乃文
右正本證明與原本無異。
如不服本判決，應於判決送達後十日內向本院提出上訴狀( 應附繕本 )，上訴於
臺灣高等法院。
                                        書記官 陳慧玲
中　　　華　　　民　　　國　　九十三　　年　　　九　　　月　　二十九　　日
修正後毒品危害防制條例第十條：
施用第一級毒品者，處六月以上五年以下有期徒刑。
施用第二級毒品者，處三年以下有期徒刑。
